行　政　法　院　判　決　　　　　　　　　　　　　八十八年度判字第三七二○號
　　原　　　告　美商．被動元件公司
　　　　　　　　　　　　　　　.
　　代　表　人　甲○○○○○○.
　　訴訟代理人　林志剛　律師
　　被　　　告　經濟部智慧財產局（原經濟部中央標準局）
右當事人間因商標註冊事件，原告不服行政院中華民國八十七年七月一日台八七訴字
第三二八七四號再訴願決定，提起行政訴訟。本院判決如左︰
　　主  文
再訴願決定、訴願決定及原處分均撤銷。
　　事  實
緣原告於民國八十五年一月二十六日以「MIGHTY MOD」商標，指定使用於商品及服務
分類表第九類之有線電視配電系統用調變器商品申請註冊。被告依商標法第三十七條
第一項第十款規定予以核駁，發給第二三二○七三號商標核駁審定書。原告不服，一
再訴願，遞遭決定駁回，遂提起行政訴訟。茲摘敘兩造訴辯意旨於次：
原告起訴意旨略謂︰按商標法第三十七條第一項第十款之「商品之說明」係指商標圖
樣之文字、圖形、記號或其聯合式，依社會一般通念，係為商品本身之說明或與商品
本身之說明有密切關連者。該款所謂「習慣上所通用」係指一般製造、經銷該項商品
者所共同使用，同業間就同類之商品已有反覆使用之事實，在意識上已失其特別顯著
性而言。系爭商標中之「MOD」非暗示調變器之意，其於英語字義中有「 bold,free,
unconventional in style」（富有想像力的，不受拘束的，非傳統的形式）之意；
「MOD」亦有「modern」（現代、時髦的）之意，例如「one who wears mod」（某人
穿著摩登），此外「MOD」亦指為研習及表演蓋爾語藝術之集會或聚會。「MOD」同時
也是「mode」（模型）、「 moderate」（溫和主義）、「moderator」（主席）、「
moderato」（音樂中板）、「modiffication」（修飾）、「modiffied」（變更）、
「modifier」（修飾語）、「modulo」及「module」（單位：意指學校課表單元之課
程時）等字之縮寫。就商標法基本常規而言，當一字具有多重字義時，由於其不具特
定明確之含，應不得視為說明性之文字。「MOD 」既有多重字，以之作為本件原告商
標圖樣之部分，自非以普通使用之方法，表示所指定商品之說明。次查「MIGHTY MOD
」商標業經美國專利及商標局核准審定，就美國人對其母語之熟悉程度，必然知曉「
 MOD」所代表之任何涵義，尚且不致將「 MOD」與調變器商品產生聯想，足證「 MOD
」與所指定商品之說明無關。一再訴願機關未審酌消費者實際之認知，率以各國國情
不同，法制互異為由駁回原告之訴願，顯有未洽。況「MIGHTY MOD」商品迭經廣告宣
傳廣泛行銷世界各地，其中一九九五年商品銷售額約為美金五○○、○○○元，此有
該商標商品廣告資料及原告與客戶往來函堪供佐證，「MIGHTY MOD」在交易過程中，
消費者已足以認識其為表彰原告商品來源、品質或信譽之標誌，以之成為商標圖樣申
請註冊，自屬適法。再者，「 MOD」非為商業交易上調幅（輻）器、調變器之慣用字
，在電子業界，已不將「 modulator」縮短至字首之「 MOD」，如同「amp」 通常係
指「 amplifier」，因此「 MOD」非為商標法所稱之說明性文字。即使「 MOD」係指
「MODULATOR 」，仍應考慮本件「MIGHTY MOD」商標之整體性，不管「 MOD」為說明
性文字與否，「MIGHTY」非為商品之說明，並足以表彰商品來源，兩者合併作為商標
，即非通用名稱或說明文字。原告係以英文「MIGHTY MOD」申請註冊，而非以所謂表
示「MIGHTY MOD」字義之中文申請註冊，被告竭力將英文商標翻譯成中文，且判定該
譯文係說明性文字，然該譯文實非原告擬申請註冊者，經被告譯成中文「強有力的調
變器」者，並非「MIGHTY MOD」，而係「MIGHTY MODULATOR」。由於「 MOD」在英文
中並無字義，原告實無法理解「 MOD」如何能翻譯成其他語言。「 MOD」既無字義而
不得翻譯，即非屬商品之說明，自得准註冊。縱使被告以「MIGHTY MOD」之英文發音
音譯成中文取代字義上之翻譯，該音譯之中文亦因不具字義而不致為說明性文字。被
告所為核駁處分，其認事用法均有違誤，一再訴願決定率予維持，亦有未洽，爰訴請
撤銷，用保權益等語。
被告答辯意旨略謂︰本件原告申請註冊之「MIGHTY MOD」商標圖樣上之外文有強有力
之調變器之意，以之作為商標，使用於「有線電視配電系統用調變器」商品上，難謂
與指定之商品不具密切關連，自有商標法第三十七條第一項第十款之適用。原告主張
系爭商標圖樣獲准審定一節，因各國法未盡相同，非得予以援引，執為本件商標應予
核准註冊之論據，被告依法核准其註冊之申請，並無不合等語。
    理  由
按商標在核准註冊前，尚屬準備註冊之程序，必自註冊之日始取得商標專用權。申請
註冊之商標，在註冊程序未終結前，法律或事實有所變更時，主管機關應依變更後之
法律或事實處理，本院五十七年判字第九十五號著有判例。商標之註冊申請經核駁後
，於行政爭訟程序終結前，註冊程序尚未終結，如法律或事實有所變更，應按變更後
之法律或事實處理（參上開判例全文及本院七十五年五月份、十月份庭長評事聯席會
議決議）。本件原告於八十五年一月二十六日「MIGHTY MOD」商標，指定使用於商品
及服務分類表第九類之有線電視配電系統用調變器商品申請註冊，被告審查結果，以
系爭商標圖樣「MIGHTY MOD」有強有力之調變器之意，以之作為商標指定使用於有線
電視配電系統用調變器商品，顯為其指定商品之說明，乃依商標法第三十七條第一項
第十款規定予以核駁，發給第二三二○七三號商標核駁審定書，固非無據。惟查商標
法第三十七條第一項第十款已於八十六年五月七日修正八十七年十一月一日施行為「
商標圖樣有左列情形之一者，不得申請註冊：．．．十、凡文字、圖形、記號或其聯
合式，係表示申請註冊商標所使用商品之形狀、品質、功用、通用名稱或其他說明者
。但有第五條第二項規定之情事而非通用名稱者，不在此限。」同法第五條第二項亦
同時修正為「不符前項規定之圖樣，如經申請人使用在交易上已成為申請人營業上商
品之識別標識者，視為已符合前項規定。」原告主張系爭「MIGHTY MOD」商標商品迭
經廣告宣傳廣泛行銷世界各地，其中一九九五年商品銷售額約為美金五○○、○○○
元，足證在交易過程中，消費者已足以認識其為表彰被告商品來源、品質或信譽之標
誌，且「 MOD」非為商業交易上調幅（輻）器、調變器之慣用字等語，並提出該商標
商品廣告資料及原告與客戶往來函等供佐證。所稱如果屬實，依修正後之商標法第三
十七條第一項第十款但書規定，系爭商標縱屬商品之說明，仍得申請註冊。被告為核
駁原告之申請時，商標法固尚未修正，惟於本件訴訟終結前，所據以核駁之法律業已
修正變更，揆諸首揭說明，本件自應依修正後之商標法第三十七條第一項第十款但書
規定處理，原處分及一再訴願決定俱依修正前商標法第三十七條第一項第十款規定為
決定，自應由本院予以撤銷，由被告依修正後商標法規定處理。
據上論結，本件原告之訴為有理由，爰依行政訴訟法第二十六條前段，判決如主文。
中    華    民    國     八十八      年      十      月     二十一      日
                    行 政 法 院 第 一 庭
                                審 判 長 評  事      黃  綠  星
                                         評  事      藍  獻  林
                                         評  事      黃  璽  君
                                         評  事      廖  宏  明
                                         評  事      鄭  忠  仁
右  正  本  證  明  與  原  本  無  異
                                         法院書記官  邱  彰  德
中    華    民    國     八十八      年      十      月     二十二      日
